【裁判字號】    92,聲判,69
【裁判日期】    921020
【裁判案由】    聲請交付審判
【裁判全文】
臺灣臺中地方法院刑事裁定                          九十二年度聲判字第六九號
    聲  請  人
    即  告訴人  甲○○
                乙○○
    代  理  人  丙○○律師
    被      告  丁○○
右列聲請人因告訴被告傷害案件，不服臺灣高等法院臺中分院檢察署九十二年度上聲
議字第一０三二號駁回再議之處分（原不起訴處分案號：九十二年度偵字第三六０二
號），聲請交付審判，本院裁定如左：
    主  文
聲請駁回。
    理  由
一、按告訴人不服上級法院檢察署檢察長或檢察總長認再議為無理由而駁回之處分者
    ，得於接受處分書後十日內委任律師提出理由狀，向該管第一審法院聲請交付審
    判；法院認交付審判之聲請不合法或無理由者，應駁回之；法院為前項裁定前，
    得為必要之調查，刑事訴訟法第二百五十八條之一、第二百五十八條之三第二項
    前段、第三項，分別定有明文。
二、聲請交付審判意旨略以：
  (一)聲請人乙○○遭受被告丁○○以拳毆打所受之傷，計有右眼結膜下出血併右臉挫
    傷、兩側上肢擦傷及頭部外傷，此有澄清醫院診斷證明書可證。原不起訴處分認
    乙○○所受傷害，係於被告與其兄甲○○爭奪棍棒時，為被告及聲請人甲○○衝
    撞所造成，惟事實如依原承辦檢察官之認定，即聲請人乙○○並無介入被告與其
    兄甲○○搶奪鋁棒之行為，則其遭衝撞所受之傷應僅集中一處，而非前述分佈面
    積甚廣之累累傷痕，檢察官認定被告無意衝撞所致違背經驗法則。
  (二)被告既能以網路咖啡店中之錄影，於另案指證聲請人傷害及恐嚇，倘聲請人乙○○所受之傷係遭被告無意衝撞所致，則必為店中錄影設備所攝得，為何原檢察官
    之勘驗筆錄或不起訴處分書無一語提及錄影帶影像有此情形？且被告及被告所舉
    之證人之證詞並未提及告訴人有遭被告衝撞之情形。
  (三)被告在另案（偵查案號：九十二年偵字第二七○一號，即被告告訴甲○○等人涉
    嫌傷害案）於九十二年一月六日警訊時，向警方自承「我為了保護店內顧客權益
    及財產，遂與被告（即本件聲請人）發生扭打．．．」等語；且其於九十一年十
    二月三日就上開案件提出之告訴狀內，亦坦承與告訴人有發生扭打之情。被告基
    於與本案同一之扭打事實，向臺灣臺中地方法院檢察署對本件聲請人乙○○等提
    起之傷害告訴，經該署以九十二年偵字第二七○一號並提起公訴。而檢察官就聲
    請人所受之傷害，竟認被告並未基於傷害之犯意下手傷害，同一扭打之事實，認
    定聲請人有傷害之犯意，卻認定被告無傷害之犯意，如何令聲請人甘服。
  (四)對於證人魏志恆所為對聲請人有利之證詞，經原承辦檢察官以「證人魏志恆他的
    位置在該店的對面，隔著一片玻璃等語，按該網咖店面狹小，又當時場面混亂，
    在現場猶不一定能窺得全貌，何況是在對面．．．」等語，而認難以採信。然旁
    觀者清，由該網咖店對面往店中觀察，因燈光效應店內情景歷歷分明可見全貌，
    猶較店內之人侷限一隅更為清楚。
  (五)另證人利招平非惟係被告店內之員工，且對當時不在場之聲請人之父林連城提起
    毀損之告訴（臺灣臺中地方法院檢察署九十二年偵字第一二九一四號）；證人許
    崑山於偵訊時，亦自承其為被告網咖店沙發之廠商等情，檢察官未考量前述證人
    與被告間之利害關係，一味採擷渠等二人之證詞，而認被告並無傷害聲請人。
  (六)本件案發時間係九十一年十一月四日，而被告母親曾於案發後（即九十一年十一
    月十六日）偕同里長及地方仕紳林東樹、胡連泉至聲請人家中尋求和解，且於和
    解過程中稱「一個男人（指被告）出手這麼重，打一個女孩子的眼睛」等語，被
    告之母雖於案發後始至現場，惟其倘非對案發實情有充分瞭解，豈會於案發近二
    星期後，代被告承認其犯行，並指述案發之情節。惟臺灣高等法院臺中分院檢察
    署九十二年度上聲議字第一○三二號處分書，竟以被告之母於事發當時並不在場
    ，而認其前述之言，仍難資為認定被告即有故意打傷聲請人乙○○之證據，而駁
    回聲請人再議之處分，則其採證豈能令聲請人心服。
  (七)綜上所述，聲請人兄妹僅係向被告索討積欠之工程款，因被告避不見面，見面之
    時，雙方言語難免激烈，而在行為上發生衝突，致使聲請人等遭被告毆打成傷。
    查被告基於同一事實對聲請人等提起之傷害、恐嚇告訴部分，業經檢察官偵查終
    結，提起公訴，惟被告卻無須就其傷害聲請人等之犯行負擔任何罪責，告訴人豈
    不因此感冤屈，感傷不公平，爰聲請交付審判云云。
三、經查：
  (一)聲請人以被告丁○○涉犯刑法第二百七十七條第一項之普通傷害罪嫌，向臺灣臺
    中地方法院檢察署檢察官提出告訴，經該檢察署檢察官為不起訴處分（九十二年
    度偵字第三六○二號），聲請人不服，聲請再議，亦經臺灣高等法院臺中分院檢
    察署檢察長以再議無理由而駁回再議（九十二年度上聲議字第一○三二號），業
    經本院依職權調借臺灣臺中地方法院檢察署九十二年度發查字第四六二八號、九
    十二年度偵字第三六０二號偵查案卷、臺灣高等法院臺中分院檢察署九十二年度
    上聲議字第一０三二號案卷核閱屬實。
  (二)按犯罪事實應依證據認定之，無證據不得推定其犯罪事實，刑事訴訟法第一百五
    十四條定有明文。而認定不利於被告之事實須依積極證據，苟積極證據不足為不
    利於被告之認定，更不必有何有利之證據。又告訴人之指訴係以使被告受刑事訴
    追為目的，是其陳述是否與事實相符，仍應調查其他證據以資審認（最高法院三
    十年上字第八一六號、五十二年台上字第一三００號判例參照）。本件原臺灣臺
    中地方法院檢察署檢察官不起訴處分理由略以：訊據被告丁○○堅決否認有何傷
    害犯行，辯稱：我在樓上跟人家談事情，樓下很吵我以為發生事情，才拿鋁棒出
    去，告訴人（即聲請人）他們兩人跟我拉扯，我自己也受傷，比他們嚴重，告訴
    人兩人毆打我的案件在九十二年度偵字第二七０一號案偵查中等語。經查，證人
    許崑山證稱：我是丁○○網路咖啡店沙發的廠商，因為沙發有損壞，該店小姐羅
    世真找我去修理，我的生意都是羅世真跟我接洽，我去的時候在一樓，因為羅世
    真不在，由丁○○跟我談如何修理，告訴人二人先來，其母親後到，當時告訴人
    講的很大聲，丁○○叫我到樓上談比較安靜，沒有幾分鐘告訴人鬧得更凶，並說
    如果不給錢的話店要拆掉，不讓營業，因為對方來勢洶洶，丁○○才從櫃檯處取
    出棍子說有甚麼事，要講得那麼大聲，雙方就開始拉扯，丁○○並沒有打告訴人
    ，因為店很小，丁○○、甲○○、乙○○及甲○○母親都拉扯在一起搶該棍子，
    告訴人乙○○有用手打丁○○，我有要拉開他們，因為太亂又地方太小沒有辦法
    等語。證人利招平證稱：當天告訴人二人進來指名要找丁○○，當時丁○○與許
    崑山在談事情先到三樓，我與告訴人二人談，但他們二人口氣很凶，後來告訴人
    的父親也衝進來，我請他到三樓坐，他不要並推我一把人就出去，蔡恆輝下來看
    場面很混亂，才會從櫃檯拿棍子出來，叫他們好好講，我原本在現場看店，轉頭
    看，告訴人甲○○已經與丁○○抱在一起搶棍子，乙○○用手打被告後腦杓等語
    。綜上，證人兩人只看見告訴人甲○○搶被告手中棍子，及告訴人乙○○用手打
    被告後腦杓，均未看見被告有毆打告訴人二人之情形。次查，經檢察官勘驗錄影
    影像，被告持棍子與告訴人理論時，告訴人乙○○站在告訴人甲○○與被告之間
    前側方，告訴人甲○○搶棍子，隨後發生拉扯，並沒有看見被告持棍子毆打告訴
    人左腿部，僅有互相拉扯，被攔開後，告訴人與被告等均在門口，告訴人甲○○
    突又衝向被告，並推至店內沙發椅背處，雙手摳住被告頸部，被告反抗並掙脫，
    之後又是互相拉扯，場面混亂，亦未見被告有毆打告訴人乙○○之鏡頭，有該署
    勘驗筆錄暨磁片、翻拍之照片附卷足憑。復查，告訴人二人在本件衝突中恐嚇、
    傷害被告，業經臺灣臺中地方法院檢察察署檢察官以九十二年度偵字第二七一
    號案起訴在案，有該起訴書附卷可憑，雖告訴人於本件提出證人魏志恆證稱：我
    看見丁○○拿球棍打甲○○左大腿，也揮拳打乙○○等語，惟查，告訴人二人前
    於渠等被訴九十二年度偵字第二七一號恐嚇一案警訊、偵查中，均未舉證有該
    證人，於起訴後，始於本案提出，已有疑問。又證人魏志恆表示他的位置在該店
    的對面隔著一片玻璃等語，按該網咖店面狹小，又當時場面混亂，在現場猶不一
    定能窺得全貌，何況是在對面，且其所為之證言，與臺灣臺中地方法院檢署前案
    之調查、以及本案之勘驗與證人許崑山、利招平之證詞，均不相符，所為之證詞
    ，顯有疑問，難以採信，不足作為不利於被告之證據。綜上所述，本件在告訴人
    乙○○及甲○○對被告揚言「若不出來處理債務，就要拆店，不讓丁○○營業」
    後，被告雖持棍棒出面與與告訴人理論，但係告訴人甲○○先行下手爭奪被告手
    中棍棒，縱因此受有瘀傷，亦係告訴人甲○○主動下手所致，被告並未基於傷害
    之犯意下手傷害；另告訴人乙○○倘受有傷害亦係其在被告與其兄甲○○爭奪棍
    棒時，欲趁機由後毆打被告，而為不知情之被告及甲○○衝撞所受之傷害，並無
    證據係被告所為之傷害，揆諸首揭說明，自不能論以被告傷害罪嫌。此外，復查
    無其他積極證據足資證明被告有何犯行，被告犯罪嫌疑尚有不足。又臺灣高等法
    院臺中分院檢察署檢察長處分駁回再議理由以原檢察官所為上開採證認事，並無
    不當，而原檢察官確於九十二年二月二十六日會同書記官於辦公室內勘驗事發當
    時之錄影光碟片，此有履勘現場筆錄在卷可查，聲請人所指原檢察官僅就被告所
    提供擷取有利於己片段翻拍鏡頭照片而為認定，即屬揣測之詞，本件既查無事證
    足資認定被告確有傷害聲請人情事，而原檢察官認聲請人乙○○所受之傷害係在
    被告與其兄甲○○爭奪棍棒時衝撞所造成，此項事實之認定亦不違背經驗法則，
    尚難僅以聲請人乙○○受有傷害之事實，即認係被告故意為之。至於聲請人謂被
    告之母於嗣後和解過程中稱「一個男人出手這麼重，打一個女孩子的眼睛」，並
    表示願賠償一萬元予聲請人乙○○作為醫藥費等情，縱認屬實，但查被告之母於
    事發當時並不在場，其所為上述之言，仍難資為認定被告即有故意打傷聲請人乙○○之證據。原檢察官以被告罪嫌不足而處分不起訴，經核尚無不當，而以再議
    之聲請無理由，為駁回之處分。
  (三)前開不起訴處分及駁回再議理由暨事證，經本院調閱前開卷證後詳予審認核閱屬
    實。而被告對聲請人甲○○提出恐嚇取財及傷害之告訴，其告訴狀雖載明「遂與
    被告（即本件聲請人甲○○）扭打」等情，惟「扭打」一詞，既非刑法傷害罪之
    用語，且經檢察官勘驗現場錄影光碟片內容係被告持棍子與聲請人理論時，聲請
    人乙○○站在聲請人甲○○與被告之間前側方，聲請人甲○○搶棍子，隨後發生
    拉扯，並沒有看見被告持棍子毆打聲請人左腿部，僅有互相拉扯，被攔開後，聲
    請人與被告等均在門口，聲請人甲○○突又衝向被告，並推至店內沙發椅背處，
    雙手摳住被告頸部，被告反抗並掙脫，之後又是互相拉扯，場面混亂，亦未見被
    告有毆打告訴人乙○○之鏡頭等情，有該署勘驗筆錄附卷足憑，其內容係拉扯爭
    執，場面混亂，在場聲請人甲○○拉扯並衝向被告並扣住其頸部，經被告反抗拉
    扯之過程中撞及在場之聲請人乙○○，尚與常情無違，自難因聲請人乙○○受傷
    非僅一處，即認係被告基於傷害之犯意毆打所致。
  (四)又證人利招平、許崑山均證稱被告並未毆打聲請人等情，固以證人利招平雖係被
    告之店員、另證人許崑山雖係被告網咖店沙發之廠商，尚難僅憑渠等證述遽為認
    定，然經檢察官勘驗現場錄影光碟片內容並沒有看見被告持棍毆打聲請人左腿部
    ，僅有互相拉扯，聲請人復衝向被告，並推至店內沙發椅背處，雙手摳住被告頸
    部，之後互相拉扯，場面混亂，亦未見被告有毆打告訴人乙○○之鏡頭等情，其
    現場情形錄影內容並未見被告毆打聲請人二人一節，核與證人利招平、許崑山證
    述情節相符，自堪採信。
  (五)另聲請人復以旁觀者清，證人魏志恆由該網咖店對面往店中觀察，因燈光效應店
    內情景歷歷分明可見全貌云云，惟按刑事訴訟法於九十一年二月八日經修正公布
    ，新增前述第二百五十八條之一規定，此乃對於「檢察官不起訴或緩起訴裁量權
    」制衡之一種外部監督機制，此時，法院僅在就檢察官所為不起訴或緩起訴之處
    分是否正確加以審查，以防止檢察機關濫權，依此立法精神，法院就聲請交付審
    判案件之審查，所謂「得為必要之調查」，其調查證據之範圍，自應以偵查中曾
    顯現之證據為限，不可就告訴人新提出之證據再為調查，亦不可蒐集偵查卷以外
    之證據。又依新修正刑事訴訟法第二百六十條對於不起訴處分已確定或緩起訴處
    分期滿未經撤銷者得再行起訴之規定，其立法理由說明，本條所謂不起訴處分已
    確定者，係包括「聲請法院交付審判復經駁回者」之情形在內，則法院就聲請交
    付審判案件之審查，所謂「得為必要之調查」，其調查證據範圍，自更應以偵查
    中曾顯現之證據為限，不得就告訴人新提出之證據再為調查，亦不可蒐集偵查卷
    以外之證據，否則，將與刑事訴訟法第二百六十條之再行起訴規定，混淆不清，
    上開二幀照片係聲請人於本件聲請交付審判始行提出，自並非偵查中曾顯現之證
    據，本院自無從就聲請人新提出之證據再為調查。而證人魏志恆證稱其在現場網
    咖店對面看到被告從櫃檯拿一棍子揮打甲○○，拿球棍打甲○○左大腿，也揮拳
    打乙○○等情不為檢察官採信，其理由業於不起訴處分書詳為說明，況證人魏志
    恆於偵查中自承其係聲請人甲○○配合水電工程之廠商，被告間接欠其帳款等情
    ，其與聲請人利害一致，其證述情節自非無疑，且經檢察官勘驗現場錄影光碟片
    內容僅有僅有聲請人甲○○與被告拉扯，聲請人甲○○衝向被告，並推至店內沙
    發椅背處，雙手摳住被告頸部，被告反抗並掙脫，之後又是互相拉扯，場面混亂
    ，亦未見被告有毆打告訴人乙○○之鏡頭等情，已如前述，其現場情形錄影內容
    更與證人魏志恆所述情節不牟，自難認其所證述內容與事實相符。
  (六)聲請人復稱本件案發時間係九十一年十一月四日，而被告母親曾於案發後即九十
    一年十一月十六日偕同里長及地方仕紳林東樹、胡連泉至聲請人家中尋求和解，
    且於和解過程中稱「一個男人（指被告）出手這麼重，打一個女孩子的眼睛」等
    語，被告之母雖於案發後始至現場，惟其倘非對案發實情有充分瞭解，豈會於案
    發近二星期後，代被告承認其犯行，並指述案發之情節云云，查聲請人既以被告
    之母於案發後始至現場，其自未目擊案發經過，且係於偵查以外之和解過程中表
    示「一個男人（指被告）出手這麼重，打一個女孩子的眼睛」等語，更係被告以
    外之人於偵審程序以外之陳述，更無足採為證據。
  (七)綜上，本件聲請人二人指訴被告涉犯傷害罪所據各項事證之不可採，前開不起訴
    處分書及駁回再議處分書已詳為敘明理由；本院復細審全案卷證後，亦認原檢察
    官乃認被告之罪嫌不足而予處分不起訴，核無不合，並無何違背經驗法則、論理
    法則或其他證據法則之情事，是本院綜合上述諸情，認本件並無聲請人所指摘不
    利被告之事證未經檢察機關詳為調查或斟酌，或不起訴處分書所載理由違背經驗
    法則、論理法則或其他證據法則等得據以交付審判之事由存在。綜上所述，聲請
    人聲請交付審判，為無理由，應予駁回。
四、依刑事訴訟法第二百五十八條之三第二項前段，裁定如主文。
中      華      民      國      九十二      年      十    月    二十   日
                                臺灣臺中地方法院刑事第十四庭
                                    審判長法  官  陳  慧  珊
                                          法  官  林  學  晴
                                          法  官  陳      葳
右正本證明與原本無異。
不得抗告。
                                          書記官
中      華      民      國      九十二      年      十    月    二十   日


司法院資訊處製作；財團法人民間司法改革基金會備份。
